【裁判字號】    89,聲再,202
【裁判日期】    891116
【裁判案由】    聲請再審
【裁判全文】
臺灣高等法院高雄分院刑事裁定          八十九年度聲再字第二二號
    再審聲請人
    即受判決人    甲○○
                （即馮音塵）
右列聲請人因偽造有價證券案件，對於本院八十九年度重上更（四）字第一六號中華
民國八十八年十月五日第二審確定判決（台灣高雄地方法院八十年度訴字第二二七一
號、臺灣地方法院檢察署八十年度偵字第三四九三、八六０八號、併辦案號：同署八
十年度偵字第五四四二、七三三八、七五七六、一００四七號），聲請再審，本院裁
定如左：
      主      文
再審之聲請駁回。
      理      由
壹、本件聲請再審意旨略以：
一、因發現確實之新證據，足認受有罪判決之人應受無罪、免訴、免刑或輕於原判決
    所認罪名之判決書得聲請再審，為刑事訴訟法第四百二十條第一項第六款所明定
    。
二、查本案台灣高等法院高雄分院八十八年重上更(四)字第一六號判決，認被告係共同
    偽造文書，其認定係為「鄭偉強簽發該十三張本票，係交付受款人馮音塵，由馮
    音塵為『投資人自強委員會』之投資人，用此參加分配永逢集團各公司之財產，
    然則鄭偉強之簽發上開本票，係與被告共同謀議，灼然可見。且就被告與鄭偉強
    簽訂協議書及備忘錄（偵查卷第六０、六六頁）亦足以明證云云。
    (一)刑法第二十八條「二人以上共同實施犯罪之行為者，皆為正犯」。查本案依前
      述第二審原判決認並無被告如何實施犯罪之行為反而僅以被告與鄭偉強對立之
      立場（一為債權人代表、一為債務人代表），應認為無合謀之可能，而逕認為
      共謀，即屬可議，此部分經被告提起第三審上訴，惟最高法院八十九年台上字
      第四五六四號並認被告未有具體指摘，自均有未合。
    (二)又查依前述協議書及備忘錄，其內容乃證明被告與鄭偉強係依債權債務代表人
      分別為對立之協議，則該本票之簽發，被告並未有參與之可能乃可明證。則此
      確實之新證據，其內容可資證明被告並無共同參與犯罪行為，然前述第二審原
      判決，認此足以明證（然其並未指明其內容何以足證），此部分經被告指摘而
      最高法院八十九年台上字第四五六四號確定判決，認被告未具體指摘，乃顯有
      未合。
三、又查被告一再陳稱系爭本票己書明代理之意旨，則鄭偉強有無經授權，依理係民
    事糾葛，而非偽造文書之可言，亦即縱認鄭偉強無權代理，然既經表明於票據之
    上，其既有代理人之身分，自無偽造之可言，此部分第二審判決及最高法院均未
    予以述明何以不採之理由，自亦有未合。
四、按附件一（附於再審理由狀內，以下同）係永逢集團所出具之入股憑證，其上均
    載有總裁之印文，則依其外觀上可知永逢集團之總裁係其集團對外之代表人之一
    ，固吾國法律並無總裁之頭銜，然既有此外觀上，乃足見永逢集團之總裁係有權
    代理永逢集團之權限，因此原審就此證據未加斟酌，且係審理中已有之證據，自
    屬新證據，而此等證據足見原判決書（台灣高等法院高雄分院八十八年重上更(四)
    字第一六號判決）第五頁第十一行以下所認（集團總裁之欲行使各獨立公司之法
    律行為時，自必經各該公司代理人之特別授權」云云，乃有不合。
五、附件二係李春長於七十九年十月一日解除許平長之委任，因此本件解除許平長既
    係在七十九年十月一日，是依常理，自足以令被告無法瞭解鄭偉強之權限究有無
    被告撤換，且鄭偉強亦係降為副總裁，而非解除職務。而副總裁之權限為何，被
    告更難以知情，因此鄭偉強及投資人共同向陳啟舜律師、許平長及法院等聲明如
   附件二Ａ，是依此新證據乃足認連鄭偉強都認定其尚有職權，則被告係投資人更
    無法得知鄭偉強有無權限，而附件二之證據雖已由原判決認定，然就其內容則未
    加以斟酌，另聲明書係前案審理中已存在之新證據。
六、依附件三是投資人團結自強會登報之公告，其上已載明「永逢集團代總裁鄭偉強
    職權經法定代理人李春長於八十一年十一月十五日在：：：見證下予以免除」故
    可知八十一年十一月十五日前不僅是被告連告訴人及全體投資人均認定鄭偉強仍
    係總裁。此證據是八十一年十一月十八日即已存在，而未在原判決卷內，自屬新
    證據，而依此證據，足見鄭偉強之總裁身分遲至八十一年十一月十五日才真正免
    除，則本案係在七十九年間已發生，則鄭偉強自仍係總裁，否則如原判決書所認
    ，鄭偉強並未回復總裁之身分，則理應查證鄭偉強何時回復，此關係鄭偉強有無
    權限，亦與被告有重大關連。
七、附件四是鄭偉強及被告在七十九年十月二十八日之公告，因此如果被告或鄭偉強
    明知其無此權限，則不致於會有此公告，因此新證據前案未加以斟酌，而依此新
    證據乃足認被告仍以為鄭偉強為總裁無誤。
八、附件五是李春長在八十年十一月六日發函給鄭偉強，信函內亦記明「這一兩年公
    司的業務，投資大家的債務，處理的也該有一段落了吧」，此足以證明李春長仍
    授權鄭偉強在七十九年之所有行為，此亦屬新證據。
    綜上所述，原審就前開新證據均未加以斟酌，且未曾附卷，是本件新證據自足以
    為被告無罪之判斷，爰依法聲請再審。
貳、按有罪之判決確定後，因發現確實之新證據，足認受有罪判決之人應受無罪、免
    訴、免刑或輕於原判決所認罪名之判決，為受判決人之利益，得聲請再審。又不
    得上訴於第三審法院之案件，除前條規定外，其經第二審確定之有罪判決，如就
    足生影響於判決之重要證據未審酌者，亦得為受判決人之利益，聲請再審，刑事
    訴訟法第四百廿條第一項第六款、第四百廿一條分別定有明文。又所謂發見確實
    之新證據，係指就新證據之本身形式上觀察，毋須經調查程序，顯然可認為足以
    動搖原確定之判決而言，最高法院四十年台抗字第二號著有判例。
參、查聲請人聲請再審所列舉之所謂新證據，或已為本院原確定判決所審酌，或就其
    本身形式上觀察，非經調查程序，無法認定係足以動搖原確定判決之確實新證據
    或就其本身形式上觀察，已顯然可認為不足以動換原確定判決，綜上以觀，本件
    聲請人所舉聲請再審之理由，核與上引法條所定無一相符，應認為無再審理由，
    爰依刑事訴訟法第四百三十四條第一項，裁定如主文。
中    華    民    國     八十九     年      十一      月     十六       日
                              臺灣高等法院高雄分院刑事第三庭
                                  審判長法官  莊秋桃
                                        法官  陳中和
                                        法官  謝宏宗
右正本證明與原本無異。
如不服本裁定應於送達後五日內向本院提出抗告狀。
                                      書記官  陳靖華
中    華    民    國     八十九     年      十一      月     十七       日
                                                                   Ａ


司法院資訊處製作；財團法人民間司法改革基金會備份。
